臺灣桃園地方法院刑事判決
109年度交簡上字第149號
上  訴  人  臺灣桃園地方檢察署檢察官   
上  訴  人
即  被  告  王宗烈


上列上訴人因被告過失傷害案件，不服本院中華民國109年3月2
日所為之109年度壢交簡字第481號第一審刑事簡易判決（聲請簡
易判決處刑案號：109年度偵字第2439號），提起上訴，本院管
轄之第二審合議庭判決如下：
    主  文
原判決撤銷。
王宗烈犯過失傷害罪，處有期徒刑貳月，如易科罰金，以新臺幣
壹仟元折算壹日。
    事  實
一、王宗烈於民國108年8月20日上午，駕駛車牌號碼00-0000號
    自用小客車，沿桃園市中壢區中華路一段往中壢向北行駛，
    於同日上午11時30分許，將車輛臨時停車於桃園市○○區○○路
    ○段000號前，欲開啟車門時，本應注意汽車駕駛人開啟車門
    時，應注意行人、其他車輛，並讓其先行，確認安全無虞後
    ，再將車門開啟至可供出入幅度，迅速下車並關上車門，而
    依當時天候晴、日間自然光線、柏油路面並無缺陷、視線良
    好等情形，並無不能注意之情事，竟疏未注意而貿然開啟車
    門，適有蔡世英騎乘車牌號碼000-000號普通重型機車搭載
    林承輝駛至該處，見狀閃避不及，林承輝之右腳因而遭王宗
    烈開啟之車門撞擊，林承輝因而受有右側踝足部挫傷之傷害
    。嗣王宗烈於肇事後，即向到場處理員警坦承肇事，對於未
    發覺之罪自首而接受裁判，始悉上情。
二、案經林承輝訴由桃園市政府警察局中壢分局報告臺灣桃園地
    方檢察署檢察官聲請簡易判決處刑。
    理  由
壹、程序事項：
一、按被告以外之人於審判外之言詞或書面陳述，除法律有規定
    者外，不得作為證據，刑事訴訟法第159條第1項固定有明文
    。惟被告以外之人於審判外之陳述，雖不符同法第159條之1
    至第159之4之規定，而經當事人於審判程序同意作為證據，
    法院審酌該言詞陳述或書面陳述作成時之情況，認為適當者
    ，亦得為證據。又當事人、代理人或辯護人於法院調查證據
    時，知有第159條第1項不得為證據之情形，而未於言詞辯論
    終結前聲明異議者，視為有前項之同意，同法第159條之5第
    1、2項亦定有明文。本案所引用之被告以外之人於審判外之
    陳述，雖為傳聞證據，惟檢察官及被告王宗烈於本院準備程
    序中並未爭執該等陳述之證據能力，迄至言詞辯論終結前亦
    未再聲明異議，本院審酌上開證據資料製作時之情況，尚查
    無違法不當及證明力明顯過低之瑕疵，亦認為以之作為證據
    應屬適當，故揆諸前開法律規定與說明，爰依刑事訴訟法第
    159條之5規定，認前揭證據資料有證據能力。
二、另本院以下所引用之非供述證據，均與本件事實具有自然關
    聯性，且核屬書證、物證性質，又查無事證足認有違背法定
    程序或經偽造、變造所取得等證據排除之情事，復經本院依
    刑事訴訟法第164條、第165條踐行物證、書證之調查程序，
    況檢察官及被告對此部分之證據能力亦均不爭執，是堪認均
    有證據能力。
三、至於被告爭執聯新國際醫院於108年10月25日所開立診斷證
    明書之證據能力，因本院並未以前開診斷證明書作為認定被
    告本件犯罪之證據，故不贅述其證據能力。
貳、實體事項：
一、認定犯罪事實所憑之證據及理由：
    訊據被告王宗烈固坦承其於上述時間、地點，有駕駛車牌號
    碼00-0000號自用小客車（下稱本案車輛），臨時停車於桃
    園市○○區○○路○段000號前，欲開啟車門下車等情，惟矢口否
    認有何過失傷害犯行，辯稱：伊有兩段式開車門，伊覺得伊
    沒有過失云云。經查：
  ㈠被告確有於108年8月20日上午，駕駛車牌號碼00-0000號自用
    小客車，沿桃園市中壢區中華路一段往中壢方向行駛，於同
    日上午11時30分許，將車輛臨時停車於桃園市○○區○○路○段0
    00號前，欲開啟車門下車時，適有告訴人林承輝乘坐其妻蔡
    世英所騎乘車牌號碼000-000號普通重型機車行駛至該處後
    ，告訴人旋於當日因右腳不適至衛生福利部桃園醫院就醫等
    情，業據證人即告訴人林承輝於警詢及偵查中、證人蔡世英
    於警詢中之證述甚詳（詳見偵字卷第21至27頁、第77至78頁
    ），復有道路交通事故現場測繪記錄圖（草圖）、道路交通
    事故現場圖、道路交通事故調查表㈠、㈡、道路交通事故肇事
    人自首情形紀錄表、衛生福利部桃園醫院108年8月20日診斷
    證明書、道路交通事故照片等件在卷可佐（詳見偵字卷第29
    至35頁、第43頁、第47至51頁、第55至60頁），且為被告所
    不爭執，是此部分事實，首堪認定。
  ㈡又查，證人林承輝於本件交通事故甫發生後即受有右側踝足
    部挫傷之傷害，旋於108年8月20日中午12時許至衛生福利部
    桃園醫院急診治療，後於同日下午1時30分許離院等情，此
    經證人林承輝於警詢時證述明確（詳見偵字卷23頁），復有
    衛生福利部桃園醫院108年8月20日診斷證明書在卷可按（詳
    見偵字卷第43頁），且參以，證人林承輝之就醫時間與本件
    交通事故顯具相當之密接性，又別無其他外力介入，足認證
    人林承輝確係因本件交通事故致其受有上開傷害之情，殆無
    可疑。
　㈢又證人林承輝於警詢中證稱：當時騎乘在桃園市中壢區中華
    路一段往中壢方向外側車道。是伊妻子蔡世英所駕駛普重機
    車958-NNQ號，伊是後座乘客。當時行經桃園市中壢區中華
    路一段往中壢方向外側車道，伊太太為了要超越臨停於中壢
    區中華路一段264號前的自小客UA-7810號，被告突然打開駕
    駛座車門直接撞到伊的右腳趾頭，當時伊因為疼痛有大叫，
    伊太太驚覺後將普重機停於該自小客前方等語（詳見偵字卷
    第22頁）；另證人蔡世英於警詢中證稱：伊當時騎乘普重機
    958-NNQ號行經中壢區中華路一段外側車道往中壢方向直行
    ，於中華路一段264號前伊後座乘客林承輝突然大叫，伊看
    被告駕駛自小客UA-7810號當時停於中華路一段264號前微開
    車門狀態，就將車輛停放於路邊查看伊後座乘客傷勢等語（
    詳見偵字卷25頁）。再參以被告於警詢中亦自承：伊當時駕
    駛自小客UA-7810號於中壢區中華路一段264號前臨停於黃線
    前，伊微開駕駛座車門時欲下車時，後方普重機958-MNQ號
    行經中華路一段往中壢方向通過伊自小客右邊時可能駕駛座
    車門碰到她的乘客，就聽一聲叫聲，就下車查看普重機後座
    乘客傷勢，故致發生交通事故；伊沒有受傷，對方的乘客腿
    部有受傷，當下立即請醫護人員協助就醫等語明確（詳見偵
    字卷第7頁）。據此，相互勾稽上開被告之供述及證人林承
    輝、蔡世英之證述可知，被告於108年8月20日上午11時30分
    許，將車輛臨時停車於桃園市○○區○○路○段000號前，欲開啟
    車門下車時，貿然開啟駕駛座車門而撞擊證人林承輝之右腳
    ，並使證人林承輝因而受有傷害之事實，應堪認定。
　㈣按汽車臨時停車或停車，汽車駕駛人開啟車門時，應注意行
    人、其他車輛，並讓其先行，且應確認安全無虞後，再將車
    門開啟至可供出入幅度，迅速下車並關上車門，道路交通安
    全規則第112條第5項第3款、第4款訂有明文。查被告係領有
    駕駛執照之人，對上開規定應知之甚詳，而負有依上揭交通
    法規行駛之注意義務；且依卷附道路交通事故現場圖、道路
    交通事故調查報告表㈠、㈡及道路交通事故照片所示，當時天
    候晴、日間自然光線、路面鋪裝柏油、乾燥、無缺陷、無障
    礙物、視距良好，並無不能注意之情事，被告竟疏未注意及
    此，即貿然開啟駕駛座車門，致與證人林承輝之右腳發生撞
    擊，並致證人林承輝受有右側踝足部挫傷之傷害，則被告對
    於上開駕車肇致交通事故並使人受傷之行為具有過失責任自
    明。此外，證人林承輝確因本案車禍而受有上揭傷害，已詳
    述如前，則被告上開過失行為與證人林承輝之前述傷害結果
    間，自具有相當因果關係，甚為明確。
　㈤至於聲請簡易判決處刑意旨雖認證人林承輝所受傷勢除右側
    踝足部挫傷之外，亦受有右足壓傷及第四趾趾骨疑似骨裂之
    傷害云云。惟查，證人林承輝係在其右腳遭被告不慎以車門
    撞擊而受傷之108年8月20日，間隔約3週後始於108年9月11
    日至聯新國際醫院就診，衡以證人林承輝乃間隔數週後方至
    醫院就就醫診療，並診斷出上開右足壓傷及第四趾趾骨疑似
    骨裂之傷勢，其間無法排除另外受又其他外傷之可能，且經
    本院函詢聯新國際醫院，該院亦回覆以：經診治醫師回覆，
    診斷證明書記載之就診時間相隔3週，無法排除中間有其他
    外傷之可能等情，有聯新國際醫院110年11月4日聯新醫字第
    2021100059號函在卷可參（詳見本院交簡上字卷第209頁）
    ，是聲請簡易判決意旨就此部分所認容有誤會，應予說明。
　㈥又被告雖以前詞為辯。惟查，被告不慎以車門撞擊證人林承
    輝右腳，並導致其受有右側踝足部挫傷之傷勢等事實，業經
    本院認定如前，且被告於警詢時已坦認證人有以車門碰撞證
    人林承輝，並聽聞證人林承輝因此而大叫出聲，復於偵查中
    亦對於過失傷害犯行坦承不諱，均如前述，顯見被告係遭原
    審論罪科刑後始翻異前詞否認犯行，是被告前開所辯，核與
    卷內事證彰顯之事實不符，要屬事後卸責之詞，洵非足採。
　㈦另被告雖聲請傳喚案發當日同在車上之被告之子，欲證明被
    告確實有兩段式開車門，然證人即被告之子王璿程於本院審
    理時證稱：車禍當天被告到銀行門口停下來，開門是兩段式
    開車門，在開車門時旁邊沒有車子，被告將車門打開後有一
    台機車突然就很快的過來。伊沒有感覺到有碰撞後來機車就
    停在伊們家車的前面。機車上的2個人有下車，好像有受傷
    ，但之後伊也沒有很清楚，因為伊沒有下車，伊就一直都在
    車上看等語（詳見本院交簡上字卷第241至245頁）。由證人
    王璿程上開證述可知，證人王璿程於案發時並未下車察看，
    對於被告開啟車門是否有導致證人林承輝受有傷害乙情並不
    清楚，是證人王璿程之上開證詞，尚不足為被告有利之認定
    。
　㈧本案事證已臻明確，被告犯行堪以認定，應依法論科。
三、論罪科刑暨撤銷改判之說明：
  ㈠核被告所為，係犯刑法第284條前段之過失傷害罪。
  ㈡又被告於本案事故後，於有偵查權限之司法警察機關尚不知
    何人犯罪前，即親自報警，並報明肇事人姓名、地點、請警
    方前往處理乙節，有桃園市政府警察局中壢分局內壢派出所
　　道路交通事故肇事人自首情形紀錄表在卷可稽（詳見偵卷第
    47頁），是被告上開犯行合於自首之要件，爰依刑法第62條
    前段減輕其刑。
  ㈢原審以被告犯行事證明確，予以論罪科刑，固非無見。惟證
    人林承輝因被告之過失所受之傷害僅有右側踝足部挫傷，並
    非原審判決認定之右足壓傷及第四趾趾骨疑似骨裂，是原審
    判決就此部分認定事實，容有違誤。至檢察官之上訴意旨雖
    以被告犯後未積極與告訴人和解，原審量刑過輕為由，而認
    原審量刑過輕並提起上訴請求從重量刑。然被告與告訴人因
    未能達成和解或調解乙節，已為原審於量刑審酌時予以考量
    ，難認原審判決就此部分之審酌有何不當，故檢察官以此為
    由分別指摘原審量刑過輕，為無理由。又被告上訴意旨否認
    犯行，並執前詞指摘原判決不當云云，分別經本院逐一論駁
    及說明如前，是被告上訴為無理由，應予駁回。惟原審判決
    既有上開可議之處，即屬無法維持，自應由本院予以撤銷改
    判。
  ㈣爰審酌被告考領有合格駕照，自應遵守道路交通法規，竟疏
    未注意臨時停車時開啟車門應禮讓其他車輛，而貿然開啟駕
    駛座車門，肇致本案事故，造成告訴人受有前揭傷害，所為
    誠不足取，應予非難；參以被告犯後飾詞狡辯，犯後態度難
    謂良好，復衡酌被告未能與告訴人達成和解或調解，且依告
    訴人所述，被告自事故發生後，迄至本院審理中仍未向告訴
    人表示歉意，請求對被告從重量刑等情狀（詳見本院交簡上
    字卷第253頁）；兼衡被告曾有毒品、竊盜、恐嚇之前科紀
    錄，有臺灣高等法院被告前案紀錄表在卷可查，雖於本案未
    構成累犯，仍可徵被告素行非佳，其於警詢時自述高職畢業
    之智識程度、職業為工、家庭經濟狀況小康之生活狀況等一
    切情狀，量處如主文第2 項所示之刑，並諭知易科罰金之折
    算標準。
據上論斷，應依刑事訴訟法第455條之1第1項、第3項、第369條
第1項前段、第364條、第299條第1項前段，刑法第284條前段、
第62條前段、第41條第1項前段，刑法施行法第1條之1第1項、第
2項前段，判決如主文。
本案經檢察官王以文聲請簡易判決處刑及提起上訴，檢察官董諭
到庭執行職務。
中　　華　　民　　國　　111 　年　　1 　　月　　14　　日
                  刑事第十七庭  審判長法  官  張明道
                                      法  官  張英尉
                                      法  官  李思緯
以上正本證明與原本無異。
不得上訴。
        　　　　　　　　　　　　　　　書記官　薛福山
中　　華　　民　　國　　111 　年　　1 　　月　　17　　日



附錄論罪科刑法條全文：
中華民國刑法第284條
因過失傷害人者，處1年以下有期徒刑、拘役或10萬元以下罰金
；致重傷者，處3年以下有期徒刑、拘役或30萬元以下罰金。